臺北高等行政法院判決　　　　　　　　　　　　　　　九十三年度簡字第四八六號
　　原　　　告　丙○○○
　　　　　　　　乙○○
　　兼右二人共同
　　訴訟代理人　甲○○
　　被　　　告　勞工保險局
　　代　表　人　丁○總經理）.
　　訴訟代理人　戊○○
　　　　　　　　己○○
右當事人間因勞保事件，原告不服行政院勞工委員會中華民國九十二年一月十五日勞
訴字第○九一○○四九七三六號訴願決定，提起行政訴訟。本院判決如左：
　　主  文
原告之訴駁回。
訴訟費用由原告負擔。
　　事  實
緣原告等之被繼承人陳芎川係由金泰源機械廠申報參加勞工保險之被保險人，因罹患
肺癌，於民國（下同）八十八年七月二十一日檢具財團法人私立中國醫藥學院附設醫
院（下稱中國醫藥學院附設醫院）同年六月二十五日出具之診斷證明書、行政院國軍
退除役官兵輔導委員會台中榮民總醫院（下稱台中榮民總醫院）同年六月二日出具之
勞工保險傷病診斷書，向被告申請八十七年十二月十八日至八十八年六月二日期間職
業病傷病給付。案經被告審查，以其所患非屬職業病，乃核定所請按普通疾病辦理。
被保險人陳芎川不服，訴經行政院勞工委員會九十年三月二十六日台八十八勞訴字第
○五四八七○號訴願決定，以依增列勞工保險職業病種類第四類其他危害引起之疾病
及其續發症項目中之除石綿外引起之氣管、支氣管及肺惡性贅瘤之規定，被告所核被
保險人非屬勞工保險職業病種類表規定所適用職業範圍從事之工作，逕認其為普通疾
病，不無商榷之餘地，爰將原處分撤銷，由被告查明後另為適法之處分。嗣經被告重
新審查，以九十年六月十一日九十保給字第六○○九四六三號函維持原按普通疾病辦
理。原告甲○○不服，訴經行政院勞工委員會九十一年五月三十一日台九十勞訴字第
○○六三九六六號訴願決定，以被保險人陳芎川於九十年九月十三日死亡，勞工保險
監理委員會（下稱監理會）九十年十一月十五日保監審字第二八五四號審議仍以被
保險人為申請人作出審定，洵有違誤，乃將原審定撤銷，由監理會另為適法之審定。
嗣經監理會通知陳芎川之繼承人甲○○續行審議程序，而以九十一年八月二十日（91
）保監審字第二○二八號審議駁回，原告甲○○猶未甘服，提起訴願，遭決定駁回後
，遂向本院提起行政訴訟。另於九十三年三月三十一日請求追加丙○○○及乙○○二
人成為原告。茲摘敘兩造訴辯意旨如次：
甲、原告起訴意旨略謂：
一、被保險人陳芎川於工作中突感肺部不舒服，即前往中國醫藥學院附設醫院就診，
    其所患左下肺葉肺癌符合勞工保險被保險人因執行職務而致傷病審查準則第二十
    一條規定。被保險人之工作性質為焊接、機械噴漆、砂輪研磨、車床等，且據被
    告職業病專科醫師審查，認為被保險人長期在暴露之甲苯、二甲苯、鉛、粉塵、
    礦物油等均非屬確定之人類致癌物質，則雖無直接證據顯示被保險人為以上物質
    所致癌，惟長期吸入至少具有因果關係。又原告等係依上開審查準則第二十一條
    規定向被告提出申請，被告、監理會及訴願決定機關逕依上開審查準則第三條第
    二項規定，認被保險人未達勞工保險職業病種類表所定資格，否准原告等所請，
    顯依據不同法條規定，以達不給付之目的，嚴重違反勞工保險條例之立法宗旨。
二、請撤銷訴願決定、審議審定及原處分，命被告作成准予原告所請職業病傷病給付
    之處分，訴訟費用由被告負擔。
乙、被告答辯意旨略謂：
一、按「被保險人因遭遇普通傷害或普通疾病住院診療，不能工作，以致未能取得原
    有薪資，正在治療中，自不能工作之第四日起，發給普通傷害補助費或普通疾病
    補助費。」、「被保險人因執行職務而致傷害或職業病不能工作，以致未能取得
    原有薪資，正在治療中者，自不能工作之第四日起，發給職業傷害補償費或職業
    病補償費。．．前項因執行職務而致傷病之審查準則，由中央主管機關定之。」
    、「普通傷害補助費及普通疾病補助費，均按被保險人平均月投保薪資半數發給
    ，每半個月給付一次，以六個月為限。但傷病事故前參加保險之年資合計已滿一
    年者，增加給付六個月。」、「職業傷害補償費及職業病補償費，均按被保險人
    平均月投保薪資百分之七十發給，每半個月給付一次；如經過一年尚未痊癒者，
    其職業傷害或職業病補償費減為平均月投保薪資之半數，但以一年為限。」勞工
    保險條例第三十三條至第三十六條分別定有明文。
二、次按「本準則依勞工保險條例（以下簡稱本條例）第三十四條第二項規定訂定之
    。」、「被保險人因執行職務而致傷病之審查，除法令另有規定外，依本準則辦
    理。」、「被保險人因執行職務而致傷害者，為職業傷害。被保險人於勞工保險
    職業病種類表規定適用職業範圍從事工作，而罹患表列疾病者，為職業病。」、
    「被保險人因執行職務而罹患中央主管機關依據勞工保險職業病種類表第八類第
    二項規定核定增列之職業病種類或有害物質所致之疾病，為職業病。」、「被保
    險人於作業中，因工作當場促發疾病，而該項疾病之促發與作業具有相當因果關
    係者，視為職業病。」勞工保險被保險人因執行職務而致傷病審查準則第一條、
    第二條、第三條、第十九條及第二十一條復有明文。再按「新增勞工保險職業病
    種類．．（四）第四類其他危害引起之疾病及其續發症．．除石棉外引起之氣管
    、支氣管及肺惡性贅瘤．．。」行政院勞工委員會八十五年六月十四日（）台
    勞保三字第一二○八八五號函釋在案。
三、原告等之被繼承人陳芎川係由金泰源機械廠申報參加勞工保險之被保險人，因於
    八十七年十二月十五日上午九點多工作中突然感覺肺部不舒服，即前往中國醫藥
    學院附設醫院門診，於八十八年一月二十七日轉台中榮民總醫院醫療確定為左下
    肺葉肺癌，而以其工作性質為車床、磨火石、焊接、燒電焊等污染致罹患肺癌，
    於八十八年七月二十一日檢具中國醫藥學院附設醫院同年六月二十五日出具之診
    斷證明書及台中榮民總醫院同年六月二日出具之勞工保險傷病診斷書，向被告申
    請八十七年十二月十八日至八十八年六月二日期間職業病傷病給付【自八十七年
    十二月十八日起算，合計一六七日，而原告前六個月平均月投保薪資為新台幣（
    下同）四一、○五○元，平均日投保薪資為一、三六八．三元，乘以一六七日再
    乘以百分之七十，再扣除其原領七、六四二元之普通傷病給付，故其所請職業病
    傷病給付金額為一五二、三一二元】。案經被告審查，以其所患係屬普通疾病，
    與勞工保險被保險人因執行職務而致傷病審查準則第三條第二項規定不符，不得
    視為職業病，乃按普通疾病辦理傷病給付。
四、被保險人陳芎川不服上開被告所為處分，訴經行政院勞工委員會九十年三月二十
    六日台八十八勞訴字第○五四八七○號訴願決定，參照其決定理由略以：「依增
    列勞工保險職業病種類第四類其他危害引起之疾病及其續發症項目中之除石綿外
    引起之氣管、支氣管及肺惡性贅瘤規定，若符合此規定，即應屬職業病。本件陳
    君於工作中突感肺部不舒服至醫院就診，經診斷罹患左下肺葉肺癌，原處分機關
    所核被保險人非屬職業病種類表規定所適用職業範圍從事之工作，逕認其為普通
    疾病，不無商榷之餘地，本件事實認定尚未周妥，容有再詳加究明之必要。」爰
    將原處分撤銷，責由被告查明後另為適法之處分。
五、嗣經被告重新審查，調取被保險人陳芎川就診之中國醫藥學院附設醫院及台中榮
    民總醫院之病歷資料，參照中國醫藥學院附設醫院九十年四月十三日院歷字第九
    ○○四○八七七號函復載略：「陳芎川於八十七年十二月十五日因慢性咳嗽合併
    咳血至本院胸腔科門診就診，經胸部影像學檢查發現左下肺野有一約六公分腫瘤
    ，病患未接受其他檢查。因肺腫瘤性質不明無法判斷與職業之關連性。」、台中
    榮民總醫院九十年四月十七日九十中榮醫行字第一三七三號函復載略：「病患陳
    先生於八十八年一月二十七日至本院胸腔內科初診，依病歷記載症狀為咳嗽、咳
    血，無外傷記錄，主訴其症狀有數月之久。病患之疾病名稱左下肺葉肺癌，無法
    判定與職業關係。」。
六、復經被告將上開資料送請專科醫師審查，其審查意見略以：「本案陳先生所患肺
    癌，其原因很多，和職業較相關之因子如煤油、甲醛、鉻酸、鎳等，此可依國際
    癌症研究組織之分級查詢之。本案其工作內容為車床、噴漆、研磨，推測可能之
    暴露為甲苯、二甲苯、鉛、粉塵、礦物油或其所稱甲醇等均非屬確定之人類致癌
    物質，並無證據支持其間之可能相關性，故目前仍認為不能成立職業性癌症。」
    準此，被告乃以九十年六月十一日九十保給字第六○○九四六三號函，維持原按
    普通疾病核付之處分，揆諸上開規定，於法並無不合。其後，被保險人陳芎川於
    九十年九月十三日死亡，原告甲○○乃向監理會申請審議及提起訴願，遞遭審議
    審定及訴願決定駁回在案。
七、被告將全案資料送請專科醫師審查，其審查意見已如前述，且按勞工保險被保險
    人因執行職務而致傷病審查準則第二十一條規定，其要件包括「工作當場促發疾
    病」及「疾病之促發與作業具有相當因果關係」。惟被保險人陳芎川於台中榮民
    總醫院之病歷係記載：「陳先生症狀為咳嗽、咳血，無外傷記錄，主訴其症狀有
    數月之久」，應屬長期慢性疾病，不符合上開規定所稱「因工作當場促發疾病」
    之要件，且原告等亦無法證明被保險人所患疾病與其工作間具有相當因果關係，
    被告自難准許所請職業病傷病給付。
八、請駁回原告之訴，訴訟費用由原告負擔。
    理  由
一、被告代表人原為廖碧英，九十三年五月二十日變更為蔡吉安，嗣於同年六月十六
    日變更為丁○，茲由渠等具狀聲明承受訴訟，核無不合，應予准許。
二、按「被保險人或其受益人，於保險效力開始後，停止前發生保險事故者，得依本
    條例規定，請領保險給付。」勞工保險條例第十九條第一項定有明文。次按「繼
    承人自繼承開始時，除本法另有規定外，承受被繼承人財產上之一切權利、義務
    。但權利、義務專屬於被繼承人本身者，不在此限。」、「繼承人有數人時，在
    分割遺產前，各繼承人對於遺產全部為公同共有。」民法第一千一百四十八條及
    第一千一百五十一條亦分別定有明文。由以上規定，可知被保險人請領八十七年
    十二月十八日至八十八年六月二日期間職業病傷病給付之權利，既經其於死亡前
    行使，即成為財產上之權利，屬被保險人之遺產，得由全體繼承人承受，且在分
    割遺產前，為各繼承人公同共有。是各繼承人如起訴請求，該訴訟標的之法律關
    係對於各繼承人即原告一造有合一確定之必要，為固有必要共同訴訟。本件被保
    險人陳芎川於八十八年七月二十一日申請上開期間之職業病傷病給付，經被告按
    普通疾病辦理，被保險人旋於九十年九月十三日死亡，則該保險給付自係被保險
    人之遺產，在分割遺產前，為各繼承人公同共有，為訴訟標的之法律關係對於原
    告一造必須合一確定。本件原起訴狀所列之原告僅有甲○○一人，玆經追加其餘
    共同繼承人丙○○○及乙○○為原告，並提出戶籍謄本及繼承系統表為證，本院
    認為適當，爰依行政訴訟法第一百十一條第三項第一款規定准許之。又本件既屬
    固有必要共同訴訟，且經原告甲○○踐行行政訴訟前置程序，則應認其他原告亦
    已踐行之，是本件原告之訴係屬合法，合先敘明。
三、按「被保險人遭遇普通傷害或普通疾病住院診療，不能工作，以致未能取得原有
    薪資，正在治療中者，自不能工作之第四日起，發給普通傷害補助費或普通疾病
    補助費。」、「被保險人因執行職務而致傷害或職業病不能工作，以致未能取得
    原有薪資，正在治療中者，自不能工作之第四日起，發給職業傷害補償費或職業
    病補償費。．．前項因執行職務而致傷病之審查準則，由中央主管機關定之。」
    、「普通傷害補助費及普通疾病補助費，均按被保險人平均月投保薪資半數發給
    ，每半個月給付一次，以六個月為限。但傷病事故前參加保險之年資合計已滿一
    年者，增加給付六個月。」、「職業傷害補償費及職業病補償費，均按被保險人
    平均月投保薪資百分之七十發給，每半個月給付一次；如經過一年尚未痊癒者，
    其職業傷害或職業病補償費減為平均月投保薪資之半數，但以一年為限。」勞工
    保險條例第三十三條至第三十六條分別定有明文。次按「本準則依勞工保險條例
    （以下簡稱本條例）第三十四條第二項規定訂定之。」、「被保險人因執行職務
    而致傷病之審查，除法令另有規定外，依本準則辦理。」、「被保險人因執行職
    務而致傷病者，為職業傷害。被保險人於勞工保險職業病種類表規定適用職業範
    圍從事工作，而罹患表列疾病者，為職業病。」、「被保險人因執行職務而罹患
    中央主管機關依據勞工保險職業病種類表第八類第二項規定核定增列之職業病種
    類或有害物質所致之疾病，為職業病。」、「被保險人於作業中，於工作當場促
    發疾病，而該項疾病之促發與作業有相當因果關係者，視為職業病。」勞工保險
    被保險人因執行職務而致傷病審查準則第一條、第二條、第三條、第十九條及第
    二十一條復有明文。又行政院勞工委員會八十五年六月十四日台八十五勞保三字
    第一二○八八五號函發布之「增列勞工保險職業病種類」，新增「第四類其他危
    害引起之疾病及其續發症：．．除石棉外引起之氣管、支氣管及肺惡性贅瘤．．
    。」之職業病種類。
四、本件原告等之被繼承人陳芎川係由金泰源機械廠申報參加勞工保險之被保險人，
    因罹患肺癌，於八十八年七月二十一日檢具中國醫藥學院附設醫院同年六月二十
    五日出具之診斷證明書、台中榮民總醫院同年六月二日出具之勞工保險傷病診斷
    書，向被告申請八十七年十二月十八日至八十八年六月二日期間職業病傷病給付
    ，案經被告審查結果，以其所患非屬職業病，乃核定所請按普通疾病辦理之事實
    ，有勞工保險給付申請書、勞工保險現金給付收據及處分書附卷可稽，自堪信為
    真實。
五、原告等主張被保險人陳芎川於工作中突感肺部不舒服，即前往醫院就診，其所患
    左下肺葉肺癌，符合勞工保險被保險人因執行職務而致傷病審查準則第二十一條
    規定，而其工作性質為焊接、機械噴漆、砂輪研磨、車床等，雖無直接證據顯示
    被保險人為以上物質所致癌，惟長期吸入至少具有因果關係，又原告等係依上開
    審查準則第二十一條規定向被告提出申請，並非上開審查準則第三條第二項規定
    （詳如事實欄所載）云云。惟查：
１、行政院勞工委員會八十五年六月十四日台八十五勞保三字第一二○八八五號函發
    布之「增列勞工保險職業病種類」，新增「第四類其他危害引起之疾病及其續發
    症：．．除石棉外引起之氣管、支氣管及肺惡性贅瘤．．。」之職業病種類。經
    查本件被保險人所患並非上開新增職業病種類，自不能認係勞工保險條例所定之
    職業病，對此，兩造並不爭執。
２、勞工保險被保險人因執行職務而致傷病審查準則第二十一條所謂職業病，係指該
    項疾病之促發與作業有相當因果關係者；而所謂有相當因果關係者，係指其條件
    須依據經驗法則作客觀判斷，而可認定在通常情況下，行為與結果有因果關係；
    反之，倘在一般情況下，雖有此條件存在，但並不一定發生此一結果者，則該條
    件與結果不相當，即不具因果關係。本件被保險人陳芎川係罹患肺癌，原告等雖
    主張被保險人符合勞工保險被保險人因執行職務而致傷病審查準則第二十一條：
    「被保險人於作業中，於工作當場促發疾病，而該項疾病之促發與作業有相當因
    果關係者，視為職業病。」之規定而得視為職業病。然經被告調取被保險人陳芎
    川於中國醫藥學院附設醫院及台中榮民總醫院就診之病歷資料，據中國醫藥學院
    附設醫院九十年四月十三日院歷字第九○○四○八七七號函復略以：「陳芎川於
    八十七年十二月十五日因慢性咳嗽合併咳血至本院胸腔科門診就診，經胸部影像
    學檢查發現左下肺野有一約六公分腫瘤，病患未接受其他檢查。因肺腫瘤性質不
    明無法判斷與職業之關連性。」等語，另台中榮民總醫院亦以九十年四月十七日
    九十中榮醫行字第一三七三號函復略以：「病患陳先生於八十八年一月二十七日
    至本院胸腔內科初診，依病歷記載症狀為咳嗽、咳血，無外傷記錄，主訴其症狀
    有數月之久。病患之疾病名稱為左下肺葉肺癌，無法判定與職業關係。」等語，
    有上開復函內容及相關病歷資料在卷為憑。嗣經被告將上開資料送請專業醫師審
    查，其審查意見略以：「本案陳先生所患肺癌，其原因很多，和職業較相關之因
    子如煤焦油、甲醛、鉻酸、鎳等．．，此可依國際癌症研究組織之分級查詢之。
    本案其工作內容為車床、噴漆、研磨，推測可能之暴露為甲苯、二甲苯、鉛、粉
    塵、礦物油，或其所稱甲醇等，均非屬確定之人類致癌物質，並無證據支持其間
    之可能相關性，故目前我仍認為不能成立職業性癌症。」等語，亦有該審查意見
    附卷可稽。則依被保險人陳芎川於台中榮民總醫院之病歷記載：「症狀為咳嗽、
    咳血，無外傷記錄，主訴其症狀有數月之久」，足知被保險人所患應屬長期慢性
    疾病，不符合勞工保險被保險人因執行職務而致傷病審查準則第二十一條規定所
    稱「於工作當場促發疾病」之要件，且原告等亦無法提出被保險人之疾病與其所
    從事之工作具有相當因果關係之證據，再者，本件被保險人經被告專科醫師審查
    結果，亦認被保險人所患並非職業病，而其疾病之促發與作業亦無相當因果關係
    ，自不得視為職業病。從而，本件被告按普通疾病辦理核付，依法即無不合。
六、綜上所述，原處分並無違誤，審議審定、訴願決定遞予維持，俱無不合。原告徒
    執前詞聲明撤銷，及請求被告作成准予原告所請職業病傷病給付之處分，均為無
    理由，應予駁回。
七、本件適用簡易訴訟程序，爰不經言詞辯論逕為判決，併予敘明。
據上論結，本件原告之訴為無理由，爰依行政訴訟法第二百三十三條第一項、第二百
三十六條、第九十八條第三項前段、第一百零四條，民事訴訟法第八十五條第一項前
段規定，判決如主文。
中　　　華　　　民　　　國　　九十三　　年　　　九　　　月　　 三十 　　日
                         臺 北 高 等 行 政 法 院   第 六 庭
                                                     法  官　曹瑞卿
右為正本係照原本作成。
本件以訴訟事件所涉及之法律見解具有原則性者為限，始得於本判決送達後二十日內
向本院提出上訴狀並表明上訴理由，如已於本判決宣示後送達前提起上訴者，應於判
決送達後二十日內補具上訴理由（均按他造人數附繕本），且經最高行政法院許可後
方得上訴。
中　　　華　　　民　　　國　　九十三　　年　　　九　　　月　　 三十 　　日
             　　　　　　　　　　　　　　    　      書記官  方偉皓
